【裁判字號】    97,易,918
【裁判日期】    971105
【裁判案由】    竊盜
【裁判全文】
臺灣高雄地方法院刑事判決               97年度易字第918號
公  訴  人  臺灣高雄地方法院檢察署檢察官
被      告  丁○○
選任辯護人  吳春生律師
被      告  戊○○
上列被告因竊盜案件，經檢察官提起公訴（97年度偵字第9315號
），本院判決如下：
    主  文
丁○○共同犯竊盜罪，處有期徒刑參月，如易科罰金，以新臺幣
壹仟元折算壹日。緩刑貳年，並應向國庫支付新臺幣參萬元。
戊○○共同犯竊盜罪，處有期徒刑伍月，如易科罰金，以新臺幣
壹仟元折算壹日。
    事  實
一、戊○○明知高雄縣美濃鎮○○段2718-2地號土地係乙○○所
    有，竟未經乙○○之同意，以每半日新台幣（下同）3,000
    元之代價僱用丁○○，並與丁○○共同基於為自己不法所有
    之犯意聯絡，於民國97年3 月22日7 時許，由戊○○指示丁○○，駕駛其所有無車牌之拼裝貨車，載運其所有之鏟裝機
    （俗稱山貓）一輛至上開土地，並以鏟裝機挖掘該處約5 立
    方公尺之土石，再搬運至拼裝貨車上，得手後將所盜得土石
    載運至高雄縣美濃鎮西門大橋旁空地置放。嗣於同日7 時30
    分許，丁○○回到現場欲駕駛鏟裝機離去，為警當場查獲，
    並扣得鏟裝機及拼裝貨車各1 部，始悉上情。
二、案經高雄縣政府警察局旗山分局報請臺灣高雄地方法院檢察
    署檢察官偵查起訴。
    理  由
壹、證據能力部分：
一、被告丁○○部分：
    按被告丁○○所為係犯死刑、無期徒刑、最輕本刑為3 年以
    上有期徒刑以外之罪，其於本院審理中就被訴事實為有罪之
    陳述，經本院合議庭告知簡式審判程序之旨，並聽取公訴人
    、被告之意見後，認為適宜進行簡式審判程序，爰裁定進行
    簡式審判程序，合先敘明。
二、被告戊○○部分：
（一）本件證人即共同被告丁○○、證人甲○○於偵訊中之證述
      ，均為被告戊○○以外之人於審判外之陳述，惟證人丁○○、甲○○於審判外之偵訊證述，業經本院審理時以證人
      地位依法具結陳述，並予被告戊○○對質詰問之機會，且
      本院審理時，並再提示其等上開偵訊筆錄及告以要旨，由
      被告戊○○依法辯論，有本院審判筆錄可考。況本件證人
      即共同被告丁○○、證人甲○○於偵訊中之證述，嗣已實
      際由被告戊○○行使反對詰問權，並踐行之合法調查程序
      ，即均得作為本院判決之基礎，應予指明。
（二）本判決所引用之其它傳聞證據（高雄縣政府聯合取締盜濫
      採砂石小組稽查紀錄影本、地籍圖、高雄縣政府警察局旗
      山分局扣押筆錄），檢察官及被告戊○○均同意列為證據
      ，本院審酌上開證據之取得過程並無瑕疵，又與待證事實
      具有關聯性，證明力亦非明顯過低，採為本案證據具有適
      當性，依刑事訴訟法第159 條之5 第1 項規定，得為證據
      。
（三）末按，傳聞法則乃對於被告以外之人於審判外之言詞或書
      面陳述，亦即針對被告以外之人於審判外以言詞或書面所
      為之供述證據所為之規範。卷附現場照片12張（警卷第18
      頁至第23頁），乃以科學、機械之方式對於查獲當時之情
      況所為忠實且正確之紀錄，性質上並非供述證據，故無傳
      聞法則之適用，於此又查無不得為證據之狀況，自均具有
      證據能力。
貳、實體部分：
一、上揭犯罪事實，業據被告丁○○於本院審理時坦承不諱，核
    與證人即被害人乙○○於警詢及偵訊中之供述大致相符，並
    有高雄縣政府聯合取締盜濫採砂石小組稽查紀錄影本、地籍
    圖、高雄縣政府警察局旗山分局扣押筆錄各1 紙、現場照片
    12張附卷可憑，另有拼裝貨車、鏟裝機各1 台扣案足憑，足
    見被告丁○○前開任意性自白，與事實相符，洵堪採為論罪
    科刑之依據。是本件事證明確，被告丁○○竊盜犯行，堪以
    認定，應依法論科。
二、訊據被告戊○○矢口否認有何竊盜犯行，並辯稱：伊並沒有
    僱用丁○○竊取砂石云云。惟查：
（一）乙○○所有之高雄縣美濃鎮○○段2718-2地號土地，於97
      年3 月22日7 時許，由丁○○以鏟裝機挖掘該處約5 立方
      之土石，再搬運至拼裝貨車上，得手後將所盜得土石載運
      至高雄縣美濃鎮西門大橋旁空地置放等情，業據證人即被
      害人乙○○於警詢中、證人甲○○、丁○○於偵訊及本院
      審理中證述明確，互核大致相符，並有高雄縣政府聯合取
      締盜濫採砂石小組稽查紀錄影本、地籍圖、高雄縣政府警
      察局旗山分局扣押筆錄各1 紙、現場照片12張附卷可憑，
      另有拼裝貨車、鏟裝機各1 台扣案足憑，此部分事實，堪
      以認定。
（二）被告雖辯稱伊並無竊取砂石之犯行云云，惟證人丁○○於
      本院審理中證稱：伊於97年3 月22日係因戊○○找伊去整
      地，才會去上開地段，當時戊○○有表示，不知道地主是
      誰，也沒有經過地主同意，但戊○○仍執意要去做，並以
      鏟裝機之公定價半天3,000 元約定工資，又指示伊事後搬
      運之場地，也有提醒當天雖為總統大選，警力較為分散，
      惟派出所員警已有注意該處，要小心為警查緝，後來在現
      場有人阻止伊不要載送土石，伊打電話詢問戊○○意見，
      經戊○○指示「這台載走就好」，所以只有載走壹台車的
      土石等語（本院卷第26頁至第29頁）。證人甲○○於本院
      審理中亦證稱：丁○○原本都是與伊一同工作，97年3 月
      21日因戊○○找丁○○去工作，所以隔天（22日）沒有一
      起工作（本院卷第25頁）等語。被告並於本院審理中自承
      ：伊知道丁○○於97年3 月22日會去上開土地施工，所以
      有跟丁○○提過派出所員警在注意上開土地，後來丁○○
      遭人阻止而打電話給伊時，伊因為堂哥是鎮長，所以亦有
      到場瞭解狀況及協助處理，且目前從事與砂石相關之填土
      工作等語（本院卷第42頁至第45頁）。而被告丁○○與戊○○之間素無嫌隙，被告丁○○並已坦承犯行，實無陷人
      於罪之必要及可能，是其證詞，應可採信。故依上開證人
      之證詞，可認被告戊○○應知悉被告丁○○於97年3 月22
      日會去上開土地竊取砂石，且當時正值總統大選時刻，被
      告戊○○還有提醒被告丁○○要注意警力配置，顯係要利
      用警力部署較為分散之契機為不法之行為。又被告戊○○
      之工作雖為填土而非整土或砂石買賣，惟亦屬砂石相關產
      業，對於砂石處理之流程與相關注意事項應知之甚詳，亦
      應明知處理砂石要經過地主同意始能開挖，惟其明知未得
      上開土地之地主同意，仍授意被告丁○○前往開挖，實有
      竊取他人土地土石之犯意，雖其未實際到場進行挖掘，惟
      此並不影響其犯意之形成，及與被告丁○○犯意之聯絡。
      又被告戊○○與被告丁○○平日既無交情，為何於挖掘土
      石遭人發覺時，被告丁○○要致電被告戊○○詢問如何處
      理，應係被告丁○○受僱於被告戊○○，才要詢問被告戊○○有何指示，始為真實。再被告戊○○為美濃人，又有
      堂哥擔任美濃鎮長，對於美濃鎮有一定之地緣關係，且對
      美濃鎮部分公有地之使用應有一定影響力，故雖被告丁○○所傾倒之土地係在高雄縣美濃鎮西門大橋旁空地，並非
      被告戊○○所有或是其他私人所有之土地，惟並不能因此
      認定被告戊○○即無竊取他人土石之犯意。雖有證人即被
      告戊○○之妻丙○○到院作證，惟渠等因屬至親，其證詞
      之真實性已非無疑，且其並未在場親見親聞被告丁○○與
      戊○○相談竊取上開土地土石之內容，所為之證述並無法
      證明被告戊○○無竊盜之犯行。是被告戊○○前開所辯，
      顯係卸責之詞，不足採信。
（三）本件被告戊○○竊盜犯行，事證明確，堪以認定，應依法
      論科。
二、核被告丁○○、戊○○所為，均係犯刑法第320 條第1 項之
    竊盜罪。被告二人就上開竊盜犯行間，互有犯意聯絡，並推
    由被告丁○○實際到場竊取他人土石，應論以共同正犯。爰
    審酌被告二人竊取他人土方，侵害私人財產，法紀觀念淡薄
    ，並破壞天然地形、地貌，危害非小，本應予以重懲；惟念
    其二人前均未有犯罪科刑紀錄，有臺灣高等法院被告前案紀
    錄表1 份在卷可按，素行尚可，所竊土方共1 車次，合計體
    積5 立方公尺，數量無多，情節尚非重大，佐以且被告戊○○事後否認犯行，態度欠佳；被告丁○○犯後坦承犯行，態
    度良好，且被告戊○○位居主導地位，僱用被告丁○○前往
    挖掘他人所有之土石，惡性輕重有別等一切情狀，分別量處
    如主文所示之刑，復參酌被告丁○○為高職畢業，經濟狀況
    小康；被告戊○○為高職畢業，經濟狀況勉持等情，併分別
    諭知如主文所示之易科罰金折算標準。公訴人雖就被告戊○○具體求刑有期徒刑8 月，惟本院認以量處如主文所示之刑
    為適當，公訴人之求刑，核屬過重，附此敘明。再被告丁○○前未曾受有期徒刑以上刑之宣告，已如前述，其因一時失
    慮，致罹刑典，事後坦承犯行，深具悔意，並已與上開土地
    之部分地主達成和解，此有和解書1 紙，附卷供參（本院審
    訴卷第24頁），經此刑之宣告後，應知警惕而無再犯之虞，
    本院因認暫不執行其刑為當，爰依刑法第74條第1 項第1款
    予以宣告緩刑2 年，用啟自新，並依刑法第74條2 項第4款
    之規定，命被告丁○○向公庫支付3 萬元，以期被告丁○○
    盡社會責任填補公益上損害，並啟自新。若被告丁○○不履
    行此一負擔，且情節重大足認原宣告之緩刑難收其預期效果
    ，而有執行刑罰之必要者，依刑法75條之1 第1 項第4 款之
    規定，得撤銷其宣告，併此敘明。
三、末按刑罰法令關於沒收之規定，有採職權沒收主義與義務沒
    收主義。職權沒收係指法院就屬於被告所有並供犯罪所用或
    因犯罪所得之物，仍得本於職權為斟酌沒收與否之宣告，例
    如刑法第38條第1 項第2 款、第3 款、第3 項前段等規定屬
    之（最高法院93年度台上字第2751號判決意旨參照），本件
    被告丁○○竊取土方所用之拼裝貨車、鏟裝機各1 部，雖屬
    被告丁○○供本件犯罪所用之物，並業據其於偵訊中自承為
    其所有（偵卷第28頁），惟本院審酌被告丁○○竊取土方僅
    1 車次合計體積5 立方公尺，數量無多，情節亦非重大，而
    上開拼裝貨車、鏟裝機之價值達數十萬元，如予宣告沒收，
    顯有罪刑失衡，有違比例原則及罪刑相當性原則，爰不予宣
    告沒收。
三、據上論斷，應依刑事訴訟法第273 條之1 、第299 條第1 項
    前段，刑法第320 條第1 項、第28條、第41條第1 項前段、
    第74條第1 項第1 款、第2 項第4 款，刑法施行法第1 條之
    1 ，判決如主文。
本案經檢察官許怡萍到庭執行職務。
中    華    民    國    97    年    11    月    5     日
                    刑事第五庭  審判長法  官  黃建榮
                                      法  官  蘇揚旭
                                      法  官  楊珮瑛
以上正本證明與原本無異。
如不服本判決，應於判決送達後10日內，向本院提出上訴狀。
中    華    民    國    97    年    11    月    6     日
                                      書記官  郭南宏
附錄本判決論罪科刑之依據
中華民國刑法第320條
意圖為自己或第三人不法之所有，而竊取他人之動產者，為竊盜
罪，處 5 年以下有期徒刑、拘役或 5 百元以下罰金。
意圖為自己或第三人不法之利益，而竊佔他人之不動產者，依前
項之規定處斷。
前二項之未遂犯罰之。


司法院資訊處製作；財團法人民間司法改革基金會備份。
